臺灣高等法院高雄分院刑事判決　　　　　　　　　　九十三年度上訴字第九五號
　　上　訴　人
　　即　被　告　甲○○
右上訴人因違反毒品危害防制條例案件，不服臺灣高雄地方法院九十三年度訴字第三
一二號中華民國九十三年四月三十日第一審判決（起訴案號：臺灣高雄地方法院檢察
署九十二年度毒偵字第六八六二號，原判決誤載起訴案號為九十二年度毒偵字第四六
二二號及贅載併辦案號為同署九十二年度毒偵字第六七二九號），提起上訴，本院判
決如左：
      主  文
原判決關於施用第一級毒品暨定執行刑部分撤銷。
甲○○連續施用第一級毒品，累犯，處有期徒刑壹年貳月。殘留第一級毒品海洛因之
膠袋參個、電子磅秤壹個、吸管參支均沒收銷燬，葡萄糖驗後毛重柒點參公克沒收。
      事  實
一、甲○○曾因違反麻醉藥品管理條例案件，於民國八十五年間經法院判處有期徒刑
    六月，如易科罰金，以三百元折算一日確定，復因違反肅清煙毒條例、麻醉藥品
    管理條例案件，於八十六年間分別經法院判處有期徒刑三年二月、七月確定，定
    應執行刑三年七月，經接續執行，已於九十一年五月三十一日縮短刑期執行完畢
    。
二、甲○○又因施用毒品案件，於八十八年間經台灣高雄地方法院以八十八年度毒聲
    字第六六四七號裁定送觀察、勒戒，經評定認有繼續施用毒品之傾向，再裁定令
    入戒治處所施以強制戒治，其後經法院裁定停止戒治，所餘戒治期間付保護管束
    ，嗣保護管束期滿未經撤銷，視為強治戒治執行完畢，經台灣高雄地方法院檢察
    署於八十九年十一月十日以八十九年度戒毒偵字第一一九七號不起訴處分確定。
三、詎甲○○猶不知警惕，於強制戒治執行完畢釋放後五年內，復基於施用第一級毒
    品海洛因之概括犯意，自九十二年十月中旬某日起，至同年十一月二十日下午三
    時三十五分許以後採尿時回溯二十六小時內之某時止，在高雄縣鳳山市等地，均
    以香菸摻入第一級毒品海洛因及葡萄糖點燃吸食之方式，連續施用第一級毒品多
    次，平均每星期施用一次。嗣於九十二年十一月二十日下午三時三十五分許，在
    高雄縣大寮鄉○○路二四四號前甲○○駕駛之ＶＱ─一六二九號車上，為警當場
    查扣甲○○所有均殘留第一級毒品海洛因之膠袋三個、電子磅秤一個、吸管三支
    及供施用第一級毒品用之葡萄糖（驗後毛重七．三公克），另扣得與本件無關之
    針筒三支、夾鏈袋二大包，並經採尿送檢驗，而得知上情。
四、案經高雄縣警察局林園分局移送臺灣高雄地方法院檢察署檢察官偵查起訴。
      理  由
一、上訴人即被告甲○○（下稱被告）於右揭時地施用第一級毒品海洛因之事實，業
    據被告於九十二年十一月二十日下午三時三十五分許為警查獲後採尿送檢驗，確
    呈嗎啡陽性反應，此有尿液姓名對照表、高雄縣政府衛生局煙毒尿液檢驗成績單
    附卷可稽（見原審卷第七六、七七頁），並有殘留第一級毒品海洛因之膠袋三個
    、電子磅秤一個、吸管三支及葡萄糖（驗後毛重七．三公克）扣案可佐，而殘留
    之第一級毒品海洛因成分亦經鑑定無訛，有高雄醫學大學附設中和紀念醫院九十
    三年三月九日編號九三０三─五二號、八四號、八五號檢驗報告鑑定通知書附卷
    可憑（見原審卷第四三、四九、五０頁）。再海洛因經注射入人體後，約百分之
    八十於二十四小時內自尿中排出，一般而言，尿液中能否驗出嗎啡陽性反應與其
    投與量、投與途徑、採尿時間、個人體質及檢驗方法之靈敏度有關，國外曾有文
    獻報導注射六毫克之海洛因鹽酸鹽，其代謝物嗎啡之平均可檢出時限約為二十六
    小時，此曾經行政院衛生署藥物食品檢驗局函示明確。又被告亦供述施用第一級
    毒品海洛因之情在卷，核與上各事證相符，被告自白即堪信為真正。又被告因施
    用毒品案件，於八十八年間經台灣高雄地方法院以八十八年度毒聲字第六六四七
    號裁定送觀察、勒戒，經評定認有繼續施用毒品之傾向，再裁定令入戒治處所施
    以強制戒治，其後經法院裁定停止戒治，所餘戒治期間付保護管束，嗣保護管束
    期滿未經撤銷，視為強治戒治執行完畢，經台灣高雄地方法院檢察署於八十九年
    十一月十日以八十九年度戒毒偵字第一一九七號不起訴處分確定，有臺灣高等法
    院被告全國前案紀錄表及八十九年度戒毒偵字第一一九七號不起訴處分書附卷可
    憑（見偵查卷第三一頁）。從而，被告於強制戒治執行完畢釋放後五年內，再施
    用第一級毒品海洛因，事證明確，犯行堪以認定。
二、核被告所為，係犯毒品危害防制條例第十條第一項之施用第一級毒品罪。被告先
    後多次施用第一級毒品海洛因之犯行，時間緊接，方法相同，觸犯構成要件相同
    之罪名，顯係基於概括犯意為之，為連續犯，應依刑法第五十六條之規定，以一
    罪論並加重其刑。公訴人雖僅就被告自九十二年十月中旬某日起，至同年十月十
    四日止，施用第一級毒品之犯罪行為起訴，餘者未於起訴書中及，但連續犯為
    裁判上一罪，檢察官就犯罪事實一部起訴，依刑事訴訟法第二百六十七條規定，
    其效力及於全部，法院自屬有權一併審理。又被告持有第一級毒品海洛因後進而
    施用，其持有行為應被其施用之行為所吸收，故不另論罪。再被告曾因違反麻醉
    藥品管理條例案件，於八十五年間經法院判處有期徒刑六月，如易科罰金，以三
    百元折算一日確定，復因違反肅清煙毒條例、麻醉藥品管理條例案件，於八十六
    年間分別經法院判處有期徒刑三年二月、七月確定，定應執行刑三年七月，經接
    續執行，已於九十一年五月三十一日縮短刑期執行完畢，有臺灣高等法院被告全
    國前案紀錄表及臺灣高雄地方法院檢察署刑案資料查註紀錄表在卷可稽，其於刑
    之執行完畢，五年以內再犯本件有期徒刑以上之罪，為累犯，乃依刑法第四十七
    條規定遞加重其刑。
三、原審以被告罪證明確，予以論罪科刑，固非無見，惟查，被告係以香菸摻入第一
    級毒品海洛因及葡萄糖點燃吸食之方式施用第一級毒品，已經被告供述在卷，故
    扣案之葡萄糖（驗後毛重七．三公克）係被告所有供施用第一級毒品所用，乃應
    依刑法第三十八條第一項第二款規定宣告沒收，另扣案針筒三支、夾鏈袋二大包
    經被告否認為其所有供施用第一級毒品海洛因所用，復無證據足證為被告所有供
    施用第一級毒品海洛因所用之物，原判決分別予以宣告沒收銷燬及沒收，均有未
    當。被告上訴意旨指摘原判決量刑過重，雖無理由，但原判決既有上述可議之處
    ，自應由本院將關於施用第一級毒品連同定執行刑部分撤銷改判。爰審酌被告前
    因施用毒品，經強制戒治執行完畢後，再施用毒品，顯見其戒除毒癮之意志薄弱
    ，惡習未改，惟念及施用毒品乃戕害自己身心之行為，尚未損及他人，且坦承犯
    行等一切情狀，仍如原審量處如主文所示之刑。又扣案殘留第一級毒品海洛因之
    膠袋三個、電子磅秤一個、吸管三支，因其上殘留之第一級毒品海洛因已無從析
    離，亦屬毒品，均應依毒品危害防制條例第十八條第一項前段規定宣告沒收銷燬
    。另扣案之葡萄糖（驗後毛重七．三公克）係被告所有供施用第一級毒品所用，
    乃應依刑法第三十八條第一項第二款規定宣告沒收。至扣案針筒三支、夾鏈袋二
    大包既經被告否認為其所有供施用第一級毒品海洛因所用，復無證據足證為被告
    所有供施用第一級毒品海洛因所用之物，故不宣告沒收銷燬及沒收。
四、被告施用第二級毒品部分已經判決確定。
據上論結，應依刑事訴訟法第三百六十九條第一項前段、第三百六十四條、第二百九
十九條第一項前段、毒品危害防制條例第十條第一項、第十八條第一項前段、刑法第
十一條、第五十六條、第四十七條、第三十八條第一項第二款，判決如主文。
本案經檢察官乙○○到庭執行職務。
中      華      民      國    九十三    年      十      月    二十      日
                              臺灣高等法院高雄分院刑事第九庭
                                  審判長法官  張明松
                                        法官  任森銓
                                        法官  郭玫利
右正本證明與原本無異。
如不服本判決應於收受本判決後十日內向本院提出上訴書狀，其未述上訴理由者，
並得於提起上訴後十日內向本院補提理由書狀（均須按他造當事人之人數附繕本)「
切勿逕送上級法院」。
                                      書記官  翁心欣
中      華      民      國    九十三    年      十      月    二十      日
附錄本判決論罪科刑法條
毒品危害防制條例第十條第一項：
施用第一級毒品者，處六月以上五年以下有期徒刑。
